【裁判字號】    97,訴,1603
【裁判日期】    970813
【裁判案由】    毀損等
【裁判全文】
臺灣彰化地方法院刑事判決              97年度訴字第1603號
公  訴  人  台灣彰化地方法院檢察署檢察官
被      告  甲○○
                    （另案於台灣台中監獄執行中）
            戊○○
            乙○○
上列被告因毀損等案件，經檢察官提起公訴（97年度偵字第
11455號），本院判決如下：
    主  文
甲○○共同毀壞他人建築物，累犯，處有期徒刑拾月；又共同竊
盜，累犯，處有期徒刑陸月。應執行有期徒刑壹年參月。
戊○○共同毀壞他人建築物，處有期徒刑柒月；又共同竊盜，處
有期徒刑參月。應執行有期徒刑玖月。
乙○○無罪。
    事  實
一、甲○○（綽號水蛙）前因妨害自由案件，經本院以93年度訴
    字第1032號判決判處有期徒刑6月確定，於民國94年2月22日
    易科罰金執行完畢。詎猶不知悔改，與戊○○2人明知坐落
    於彰化縣彰化市○○路375號之鋼架構造廠房（下稱上開廠
    房，曾出租予雙園安養院）為他人所有之建築物，已閒置許
    久且無人看管，為變賣該建築物之鋼材，未取得建築物所有
    權人丁○○之授權，竟共同基於意圖為自己不法所有及毀壞
    他人建築物之犯意聯絡，於96年6月中旬某日晚間某時，在
    彰化市○○路某全家便利商店旁，戊○○、甲○○透過不知
    情之丙○○介紹，認識順憶資源回收廠負責人乙○○，推由
    甲○○委託不知情之乙○○拆除上開廠房，雙方並約定甲○○以新台幣（下同）8萬元之代價，變賣上開廠房之鋼筋、
    鋼條等物予乙○○，甲○○當場並先向乙○○收取頭款1萬5
    千元。乙○○遂自96年6月19日起至同年月22日止，以怪手
    拆毀上開廠房（價值160萬元），致令不堪使用，乙○○並
    將拆除後之鋼筋、鋼條總計約13公噸，分別於96年6月21日
    、22日載運至台中縣龍井鄉○○村○○○路○段163號之唐融
    廢棄物清除股份有限公司，變賣予不知情之該公司負責人唐
    進清，得款共計14萬8千元。嗣於96年7月2日，丁○○發現
    上開廠房全毀，現場遺留拆毀後剩餘之大批廢棄物，報警循
    線查獲上情。
二、案經丁○○訴由彰化縣警察局彰化分局移送台灣彰化地方法
    院檢察署檢察官偵查起訴。
    理  由
壹、有罪部分：
一、按被告以外之人於審判外之言詞或書面陳述，除法律有規定
    者外，不得作為證據。被告以外之人於偵查中向檢察官所為
    之陳述，除顯有不可信之情況者外，得為證據。被告以外之
    人於審判外之陳述，雖不符前4條之規定，而經當事人於審
    判程序同意作為證據，法院審酌該言詞陳述或書面陳述作成
    時之情況，認為適當者，亦得為證據。當事人、代理人或辯
    護人於法院調查證據時，知有第159條第1項不得為證據之情
    形，而未於言詞辯論終結前聲明異議者，視為有前項之同意
    。刑事訴訟法第159條第1項、第159條之1第2項、第159條之
    5分別定有明文。證人丁○○、丙○○、唐進清，及共同被
    告甲○○、戊○○、乙○○於警詢中之陳述，雖屬被告以外
    之人於審判外之言詞陳述，然因被告均未於言詞辯論終結前
    聲明異議，本院復審酌該言詞陳述係由證人出於自由意識而
    陳述，並無非法取證之情況，依刑事訴訟法第159 條之5之
    規定，認上開證人於警詢之陳述，得採為認定本件犯罪事實
    所憑之證據。另證人丁○○、丙○○，及共同被告戊○○、
    乙○○於偵查中向檢察官所為證述，雖係被告以外之人於審
    判外之言詞陳述，為傳聞證據，然其於偵查中向檢察官所為
    證述，業經具結，且本院審酌該等言詞陳述係出於證人自由
    意識下所為之陳述，其於偵查中之證詞，亦無顯有不可信之
    情況，依刑事訴訟法第159條之1第2項規定，得採為認定本
    件犯罪事實所憑之證據，合先敘明。
二、訊據被告甲○○固坦承與乙○○約拆除上開廠房，並以8萬
    元代價將該廠房之鋼筋、鋼條等物變賣予乙○○之事實，被
    告戊○○固坦承簽約時伊在場，事後有與丙○○前往拆除現
    場收錢等事實，惟均矢口否認有何毀壞建築物、竊盜等犯行
    ，辯稱：係真實姓名不詳自稱「劉錦堂」之成年男子（下稱
    劉錦堂）委託戊○○、甲○○拆除上開廠房，甲○○再經丙○○介紹，委託乙○○拆除上開廠房，並無毀壞建築物、竊
    盜之犯意。被告戊○○另辯稱伊除介紹甲○○與劉錦堂認識
    外，並未參與本件犯行云云。經查：
（一）被告甲○○、戊○○透過丙○○介紹認識乙○○，並與乙○○簽約拆除上開廠房，以8萬元之代價將上開廠房之鋼
      筋、鋼條賣予乙○○，乙○○遂於96年6月19日起拆除該
      廠房，並將拆除後之鋼筋、鋼條賣得14萬8千元之事實，
      業據被告甲○○、戊○○坦承不諱，核與證人丙○○、乙○○、丁○○、唐進清於警詢、偵查、本院審理時證述情
      節相符，復有上開廠房拆毀後現場相片12張、秤量傳票2
      紙在卷可憑，上情堪以認定。
（二）被告甲○○、戊○○辯稱係劉錦堂委託渠等找人去拆除房
      屋云云。然查，被告戊○○供稱伊係於偶然情形下在彰化
      火車站附近與劉錦堂碰面，聽聞劉錦堂欲找人拆除上開廠
      房，伊知道甲○○有做粗工的朋友，才連絡甲○○來與渠
      等見面等語（97年4月11日偵訊筆錄，96年度偵字第11455
      號卷第80-85頁），則被告戊○○亦不過僅代劉錦堂尋找
      拆除房屋之工人，而被告甲○○自承不知道他們為何要找
      伊拆除房屋，當時伊是開快炒店，以前做過清潔工、輕鋼
      架的天花板、吊車的助手等情，亦非從事拆除房屋相關工
      作，是亦無非透過甲○○去尋找拆除房屋之人，依據上開
      供述，尚難認劉錦堂當即委託渠等全權處理拆除房屋之事
      宜。
（三）被告戊○○於本院行準備程序時供稱伊與劉錦堂10幾歲就
      認識了，然伊只知道他住中寮，不知道他的住處，他沒有
      電話等語（97年7月3日準備程序筆錄），亦於警詢時供稱
      劉錦堂之真實姓名、年籍為何伊不知道（96年7月12日警
      詢筆錄，96年度偵字第11455號卷第4-7頁），佐以證人甲○○於偵查中證稱伊要與乙○○簽約時，戊○○沒有辦法
      聯絡到劉錦堂一情明確（97年4月18日偵訊筆錄，96年度
      偵字第11455號卷第92-95頁），則是否確有劉錦堂其人即
      有可疑。再依被告甲○○於警詢、偵查、審理時之供述觀
      之，甲○○於96年6月14日經戊○○介紹認識劉錦堂後，
      隔天早上即與丙○○去上開廠房現場查看，當天下午丙○○即打電話稱回收場人員要與甲○○簽約，甲○○即與丙○○約在彰化市○○路之便利商店簽約（96年7月12日警
      詢筆錄，96年度偵字第11455號卷第8-10頁、97年4月18日
      偵訊筆錄，96年度偵字第11455號卷第92-95頁），而乙○○係於96年6月19日開始拆除上開廠房一情，業據證人乙○○於警詢時證述明確（96年7月5日警詢筆錄，96年度偵
      字第11455號卷第11-14頁），則被告甲○○接受劉錦堂委
      託至乙○○拆除廠房期間，僅看過劉錦堂1次，且均無法
      電話聯絡，此與常情顯然有悖，如確為劉錦堂委託渠等尋
      找拆除房屋之工人，當無可能不留下任何聯絡方式。
（四）再被告戊○○供稱伊與劉錦堂口頭約定，伊如果幫劉錦堂
      找到做粗工之人，他就會包紅色給伊云云（96年7月12日
      警詢筆錄，96年度偵字第11455號卷第4-7頁），而被告甲○○於警詢時供稱：戊○○要伊找人拆除房屋，代價是拆
      除之鐵架及鐵皮販賣所得分伊一成，伊與乙○○簽約拆除
      鐵皮屋，乙○○估價鐵架、鐵皮約8萬元，當時有交給伊1
      萬5千元等語（96年7月12日警詢筆錄，96年度偵字第
      11455號卷第8-10頁），則劉錦堂找人拆屋，尚須支付介
      紹費予戊○○、甲○○，而甲○○另委託丙○○介紹拆屋
      之人，亦允予介紹費一情，亦據被告甲○○坦承在卷，核
      與證人丙○○所證述甲○○有包紅包給伊等語相符（96年
      7月5日警詢筆錄，96年度偵字第11455號卷第19-21頁），
      ，然被告甲○○坦稱事後未找到劉錦堂，將一成報酬以外
      所餘款項交予劉錦堂，則上開廠房鋼筋、鋼條等物變賣所
      得8萬元，需給付甲○○、戊○○、丙○○介紹費，而劉
      錦堂本身下落不明，分毫未得，顯與常理有違。
（五）被告戊○○於警詢時供稱：「我是聽劉錦堂表示，他的朋
      友是雙園安養院的股東之一，劉錦堂的朋友委託劉錦堂要
      請人前去該安養院拆除鐵皮屋。」等語（96年7月12日警
      詢筆錄，96年度偵字第11455號卷第4-7頁），惟於偵查中
      具結證稱：「我當時有聽到甲○○要求劉錦堂找屋主出面
      ，因為劉錦堂說是他朋友委託他來找拆屋的人，而劉錦堂
      口中的朋友又是受雙園安養院的一個股東委託的。」等語
      （97年4月11日偵訊筆錄，96年度偵字第11455號卷第80-
      85頁），就實際屋主究係何人前後已有不一。而就劉錦堂
      與渠等見面之地點，被告戊○○供稱係約在民族路的公園
      （97年4月11日偵訊筆錄，96年度偵字第11455號卷第80-
      85頁），被告甲○○供稱係在彰化市○○路裕毛屋後面的
      公園（97年4月18日偵訊筆錄，96年度偵字第11455號卷第
      92-95頁），兩人所述亦不相符，兩處差距一段距離，當
      不至於誤認為同一地點。再證人乙○○於偵查中明確證稱
      ：渠等去查看上開廠房時，甲○○說他可以全權處理，甲○○說是他台北的一個朋友委託他拆房子，他朋友沒有時
      間處理，甲○○說他朋友雙園安養院的租期到了，想要全
      部拆掉等語（97年4月11日偵訊筆錄，96年度偵字第11455
      號卷第80-85頁），於本院審理時亦陳稱伊有問廠房是何
      人的，甲○○說是台北朋友的等語（本院97年7月30 日審
      判筆錄），亦與被告甲○○、戊○○所辯稱劉錦堂係彰化
      中寮人云云不相符合，足認並無劉錦堂其人。綜上所述，
      堪認被告甲○○、戊○○辯稱係劉錦堂委託渠等拆屋云云
      ，尚非可信。
（六）被告戊○○於被告甲○○與丙○○於96年6月中旬某日上
      午查看現場時在場，業據證人甲○○於偵查中證述明確（
      97年4月18日偵訊筆錄，96年度偵字第11455號卷第92-95
      頁），且被告乙○○拆屋之前有去現場查看一次，當時在
      場的有丙○○、甲○○、戊○○，當時是晚上7點多去查
      看的，丙○○帶被告乙○○到雙園安養院的路口與甲○○
      、戊○○見面，再一起進到雙園安養院內等語，業據證人
      乙○○於偵查中證述詳實（97年4月11日偵訊筆錄，96年
      度偵字第11455號卷第80-85頁），復與證人丙○○於偵查
      中所證述：甲○○與乙○○在96年6月16日19時左右在大
      埔路上的加油站簽約一情（96年7月5日警詢筆錄，96年度
      偵字第11455號卷第19-21頁），時間點相符，可知被告甲○○、戊○○先與被告乙○○看過現場後，再至彰化市○○路上簽約，被告戊○○亦坦承其於被告甲○○與被告乙○○於彰化市○○路全家便利商店旁簽約時在場，互核相
      符。被告戊○○復與丙○○一同前往被告乙○○拆屋現場
      取款一節，業據證人丙○○證述歷歷（97年7月30日審判
      筆錄），且為被告戊○○所不否認（97年4月11日偵訊筆
      錄，96年度偵字第11455號卷第80-85頁），是被告戊○○
      涉入本件情節頗深，並非其所辯稱僅介紹劉錦堂與甲○○
      認識而已。
（七）上開廠房四面有牆，上有屋頂一情，業據證人丙○○於本
      院審理時證述在卷（本院97年7月30日審判筆錄），又上
      開廠房原為大捷製衣股份有限公司所有，後出租予雙園安
      養院，再於95年8月間以160萬元將上開廠房售予丁○○等
      情，業據證人丁○○於警詢、偵查中證述明確（96年7月2
      日警詢筆錄，97年2月15日偵查筆錄，96年度偵字第11455
      號卷第15頁、第57頁），復有丁○○所繪製之現場圖1紙
      、廠房原始相片6張、建物所有權狀、彰化縣彰化地政事
      務所建物測量成果圖附卷可參，足認上開廠房係屬建築物
      無訛。本件事證明確，被告犯行洵堪認定。
五、核被告所為，均係犯刑法第353條第1項之毀壞建築物罪、同
    法第320條第1項之竊盜罪。起訴意旨認被告所為係犯刑法第
    321條第1項第2款、第4款之加重竊盜罪嫌，然被告甲○○、
    戊○○利用不知情之乙○○以拆除房屋方式，將該廠房整個
    拆毀後再將有價值之鋼筋、鋼條等物加以變賣，其情形與毀
    越門扇後進入建築物內竊取其內有價值之物不同，且拆除現
    場除乙○○外，並無他人到場為竊盜犯行之行為分擔，被告
    戊○○僅與丙○○短暫到場向乙○○收取變賣款項一節，業
    據證人丙○○證述在卷，是本件並無毀越門扇、牆垣或其他
    安全設備或結夥3人而犯之之加重情形，應僅論以刑法第320
    條第1項之竊盜罪，起訴法條容有未洽，爰變更起訴法條。
    被告甲○○、戊○○2人間，就上開犯行，有犯意聯絡及行
    為分擔，為共同正犯。被告甲○○、戊○○利用不知情之資
    源回收業者乙○○拆除上開廠房，以遂其竊盜、毀壞建築物
    犯行，為間接正犯。其等所犯上開2罪，犯意各別，行為互
    殊，應分論併罰。被告甲○○有如事實欄所載之犯罪科刑執
    行情形，有台灣高等法院被告前案紀錄表在卷可按，其受有
    期徒刑之執行完畢後，5年以內故意再犯本件有期徒刑以上
    之罪，均為累犯，各依刑法第47條第1項之規定加重其刑。
    爰審酌被告甲○○素行不良，有麻藥、煙毒、竊盜、妨害自
    由、傷害、強盜等前科，本件利用他人拆除價值達160萬元
    之建築物，犯後矢口否認，犯罪手段及態度均屬惡劣，被告
    戊○○素行尚可，惟亦矢口否認犯行，態度不佳等一切情狀
    ，分別量處如主文所示之刑，暨定應執行之刑。
貳、無罪部分：
一、公訴意旨略以：被告乙○○為順憶資源回收廠之負責人，其
    與甲○○、戊○○、乙○○及劉錦堂，明知上開廠房為他人
    所有之建築物，共同基於意圖為自己不法所有及毀壞他人建
    築物而不違背本意之犯意聯絡，由戊○○、甲○○與乙○○
    共同謀定拆除上開廠房，且推由甲○○與乙○○簽訂契約書
    ，約定甲○○以8萬元之代價，變賣上開廠房之鋼筋、鋼條
    等有價值之物予乙○○，並由乙○○負責拆除上開廠房，甲○○當場並先向乙○○收取頭款1萬5千元。其後自96年6月
    19日起至同年月22日止，乙○○即以怪手拆毀上開廠房，致
    令不堪使用，乙○○並將拆除後之鋼筋、鋼條總計約13公噸
    ，分別於96年6月21日、22日載至台中縣龍井鄉○○村○○○路○段163號唐融廢棄物清除股份有限公司，變賣予不知情
    之該公司負責人唐進清，得款共計14萬8千元，因認被告乙○○涉犯刑法第321條第1項第2款、第4款之加重竊盜罪嫌及
    同法第353條第1項之毀壞建築物罪嫌等語。
二、按犯罪事實應以證據認定之，無證據不得認定犯罪事實；不
    能證明被告犯罪者或其行為不罰者，應諭知無罪之判決，刑
    事訴訟法第154條第2項、第301條第1項，分別定有明文。復
    按認定不利於被告之事實，須依積極證據，苟積極證據不足
    為不利於被告事實之認定時，即應為有利於被告之認定，更
    不必有何有利之證據，最高法院30年上字第816號著有判例
    ，可資參照。
三、訊據被告乙○○固對於拆毀上開廠房及變賣鋼筋、鋼條之事
    實坦承不諱，惟堅決否認有何毀壞建築物及加重竊盜之犯行
    ，辯稱伊係經丙○○介紹認識甲○○，甲○○委託伊拆除上
    開廠房，伊不知係無權拆毀他人建築物等語。經查，公訴人
    認被告乙○○涉有上開罪嫌，無非係以證人甲○○、戊○○
    、丙○○、唐進清之證述為主要論據。
四、惟查，證人甲○○、戊○○證述甲○○委託被告乙○○拆除
    上開廠房，並以8萬元價格販賣該廠房之鋼筋、鋼條等物予
    被告乙○○，證人丙○○證稱其介紹甲○○、戊○○與乙○○認識，證人唐進清證述被告乙○○變賣鋼筋、鋼條等情，
    核與被告乙○○所供相符，上情堪以認定。惟上開簽約、變
    賣之事實，與一般商業往來情形無異，尚難據以推論被告乙○○主觀上與甲○○、戊○○有犯意聯絡。被告乙○○固未
    於拆屋前確認被告甲○○是否有權拆除上開廠房，惟未盡此
    注意義務僅屬過失之情形，而竊盜、毀壞建築物罪僅處罰故
    意犯罪，並未罰及過失犯。是卷內證據無從證明被告乙○○
    故意犯前開二罪。
五、綜上，本件證據顯未能認被告乙○○與甲○○、戊○○有犯
    意聯絡，無法證明被告乙○○有公訴人所指之前開犯行，此
    外，本院復查無其他積極證據足以證明，揆諸上開法條及判
    例意旨，本件不能證明被告乙○○犯罪，自應為被告乙○○
    無罪之諭知。
據上論斷，依刑事訴訟法第299條第1項前段、第300條、第301條
第1項，刑法第28條、第320條第1項、第353條第1項、第47條第1
項、第51條第5款，刑法施行法第1條之1，判決如主文。
本案經檢察官蔡明達到庭執行職務
中    華    民    國    97    年    8     月    13    日
                  刑事第六庭    審判長法官  王義閔
                                法      官  鄭舜元
                                法      官  林欣苑
以上正本證明與原本無異。
如不服本判決，應於判決送達後10日內，向本院提出上訴書狀，
上訴書狀應「敘述具體上訴理由」，並按他造當事人之人數附繕
本。「切勿逕送上級法院」。
告訴人或被害人對於判決如有不服具備理由請求檢察官上訴者，
其上訴期間之計算係以檢察官收受判決正本之日期為準。
中    華    民    國    97    年    8     月    13    日
                                書  記  官  楊筱惠
附錄本案論罪科刑法條全文：
中華民國刑法第320條
（普通竊盜罪、竊佔罪）
意圖為自己或第三人不法之所有，而竊取他人之動產者，為竊盜
罪，處5年以下有期徒刑、拘役或5百元以下罰金。
意圖為自己或第三人不法之利益，而竊佔他人之不動產者，依前
項之規定處斷。
前二項之未遂犯罰之。
中華民國刑法第353條
（毀壞建築物、礦坑、船艦罪）
毀壞他人建築物、礦坑、船艦或致令不堪用者，處6月以上5年以
下有期徒刑。
因而致人於死者，處無期徒刑或7年以上有期徒刑，致重傷者，
處3年以上10年以下有期徒刑。
第1項之未遂犯罰之。


司法院資訊處製作；財團法人民間司法改革基金會備份。
